臺中高等行政法院判決
　　　　　　　　　　　　　　　　　　 96年度簡字第00357號
原　　　告　東溢實業有限公司
代　表　人　甲○○
被　　　告　臺中市稅捐稽徵處
代　表　人　乙○○
訴訟代理人　丙○○
上列當事人間因使用牌照稅事件，原告不服臺中市政府中華民國
96年5月15日府法訴字第0960106070號訴願決定（案號：96年第0
15號），提起行政訴訟。本院判決如下︰
　　主  文
原告之訴駁回。
訴訟費用由原告負擔。
　　事實及理由
一、原告所有車牌號碼WX-8088號自用小客車（下稱系爭車輛）
    ，於民國（下同）93年7月15日向交通部公路總局臺中區監
    理所報停使用。嗣於93年11月11日在臺中市○○○路，因使
    用他車牌照（車牌號碼OD-6369號）行駛，為臺中市警察局
    查獲，以原告違反道路交通管理處罰條例第12條第1項第5款
    使用他車牌照行駛規定，製發GC0000000號舉發單。又案經
    移送被告審理結果，認原告車輛牌照既經報停使用，卻使用
    公共道路，除前依使用牌照稅法第28條第2項之規定，科以
    應納稅額2倍之罰鍰，計新臺幣（下同）9,900元（均計至百
    元，即自93年7月15日報停使用日起至93年11月11日查獲日
    止之應納稅額2倍）外，另就原告之交通工具移用OD-6369號
    車牌部分，按使用牌照稅法第31條規定，處以所移用車牌之
    93年全年應納稅額2倍之罰鍰計22,400元，並以95年9月6日
    中市稅法字第0951509640號處分書送達原告，原告不服，申
    請復查，結果未獲變更，提起訴願，遭決定駁回，遂提起行
    政訴訟。
二、原告起訴主張：原告所有系爭車輛於93年7月15日向監理所
    申請報停，並結清93年1月1日至93年7月15日止之稅金，系
    爭車輛於93年11月11日行駛道路，依違反使用牌照稅法而處
    原告自93年7月15日報停使用日起至93年11月11日止應納稅
    額2倍罰鍰計9,900元，原告業於期限內繳納，該款及警方查
    獲當時所開違規舉發單（號碼：GC0000000）罰鍰一萬餘元
    。未料事隔兩年，原告接獲系爭罰鍰處分，極為震驚。本件
    係同一違規案件，理應採單次處罰，不應使同案三罰等語，
    求為判決撤銷訴願決定及原處分。被告則辯以：按系爭車輛
    經向監理機關報停，車主即負有不得任令車輛再行使用公共
    道路之不作為義務。如有使用公共道路之需要，仍須依規定
    ，俟重新申領牌照後，始得為之。系爭車輛於93年7月15日
    向交通部公路總局臺中區監理所報停，未重新申領牌照，卻
    於93年11月11日在臺中市○○○路使用他車牌照行駛，為臺
    中市警察局查獲，製發舉發單並移經被告審理，被告爰依使
    用牌照稅法第28條第2項規定處以報停使用之日（93年7月15
    日）起至查獲違規日（同年11月11日）止應納稅額2倍之罰
    鍰計9,900元，此部分為原告所不爭執。又系爭車輛同時因
    移用OD-6369號車輛之使用牌照，已符合依使用牌照稅法第3
    1條論處之要件。至罰鍰之計算，依財政部台財稅第8004217
    48號函釋規定，該法條係就移用使用牌照之行為加以處罰，
    於有觸犯時，應按全年應納稅額處以2倍之罰鍰。再者，道
    路交通管理處罰條例第12條第1項第5款，與使用牌照稅法第
    28條第2項、第31條等涉處罰規定之法令，其立法精神各異
    ，而構成要件與法律效果亦不相同，因而分別觸犯者，既非
    屬同一態樣之單一行為，即與「一行為不二罰」無涉，此觀
    財政部95年5月2日台財稅字第09504523690號函釋規定甚明
    。是以，原處分再依使用牌照稅法第31條規定論處，並無不
    合。至稅捐稽徵法第21條第2項規定，在核課期間5年內，經
    另發現應徵稅捐者，仍應依法補徵或併予處罰。本件罰鍰於
    95年9月25日送達處分書及繳款書，依財政部74年3月20日台
    財稅第13298號函釋意旨，裁罰期間應自行為日即93年11月1
    1日查獲日起算，並未逾越等語，求為判決駁回原告之訴。
三、按「報停、繳銷或註銷牌照之交通工具使用公共水陸道路經
    查獲者，除責令補稅外，處以應納稅額2倍之罰鍰。」、「
    交通工具使用牌照有轉賣、移用者，處以應納稅額2倍之罰
    鍰。」使用牌照稅法第28條第2項、第31條分別定有明文。
    又「違反本法第31條規定轉賣或移用使用牌照雙方應處罰金
    額之計算，以查獲時各該交通工具應納稅額分別計徵、計罰
    。」臺中市使用牌照稅徵收細則第16條亦有明文。另「汽車
    有下列情形之一者，處汽車所有人新臺幣3,600元以上10,80
    0元以下罰鍰，並禁止其行駛：一．．．五牌照借供他車使
    用或使用他車牌照行駛。．．．」則為道路交通管理處罰條
    例第12條第1項第5款所明定。經查，本件原告對於其所有系
    爭車輛於93年7月15日向交通部公路總局臺中區監理所報停
    使用，並於93年11月11日在臺中市○○○路，因使用他車牌
    照（車牌號碼OD-6369號）行駛之事實，並不爭執，惟主張
    本件一案三罰顯係違法云云，是本件之爭點在於原告同一違
    規事實，被告可否依使用牌照稅法第28條第2項及第31條規
    定分別予以處罰？又被告為原處分前，如移用他車車牌行為
    前經依道路交通管理處罰條例第12條第1項第5款規定處罰，
    則原處分是否違反行政罰法第24條第1項前段之規定？
    (一)查行政罰法第24條第1項前段係規定：「一行為違反數個
      行政法上義務規定而應處罰鍰者，依法定罰鍰額最高之規
      定裁處。」按「一行為不二罰」乃現代民主法治國家之基
      本原則，用以避免因法律規定之複雜，導致人民同一行為
      遭受數個不同法律之處罰，承受過度不利之後果。惟依前
      開規定，「一行為不二罰」適用前提為應受處罰之行為係
      「一個行為」，如行為人之應受處罰行為係「數個行為」
      時，即無「一行為不二罰之適用」。經查，使用牌照稅法
      第28條第2項所規範者係對報停、繳銷或註銷牌照之交通
      工具「禁止行駛公共水陸道路」行為，與使用牌照稅法第
      31條係「禁止轉賣、移用牌照」行為，非屬同一行為。蓋
      未經報停、繳銷或註銷牌照之交通工具亦可能有轉賣、移
      用牌照行為，但不因此而違反使用牌照稅法第28條第2項
      規定。是本件依前開法律規定及說明，原告係分別有違反
      「報停之交通工具禁止行駛」及「禁止移用車牌」等二行
      為，並無一行為不二罰原則之適用。
    (二)另按「一行為違反數個行政法上義務而應處罰鍰，數機關
      均有管轄權者，由法定罰鍰額最高之主管機關管轄。一行
      為違反數個行政法上義務．．．其處罰種類相同者，如從
      一重處罰已足以達成行政目的者，不得重複裁處。」行政
      罰法第31條第2項定有明文。又其立法理由略謂：「實務
      上如發生依第1項及第2項規定受理在後或法定罰鍰額較低
      之主管機關先為裁處時，則於受理在先或法定罰鍰額最高
      之主管機關復為裁處時，受裁罰之人將會依法提出救濟，
      屆時受理在後或法定罰鍰額較低之主管機關可依申請撤銷
      其裁罰，又不得裁罰之機關或其上級機關亦可依職權撤銷
      其裁罰。」本件系爭車輛使用他車牌照行駛，同時違反前
      揭使用牌照稅法第31條及道路交通管理處罰條例第12條第
      1項第5款之規定，前者之法定罰鍰額為全年應納使用牌照
      稅額2倍，依據前揭臺中市使用牌照稅徵收細則第16條規
      定，應以原告系爭車輛之使用牌照稅額計罰。系爭車輛之
      排氣量2959立方公分，其全年應納使用牌照稅為15,210元
      元，有系爭車輛之果電腦課稅資料查詢結果附原處分卷（
      第42頁）可稽，依前者規定處以應納稅額2倍之罰鍰即為3
      0,400元；至依後者規定，其法定罰鍰之最高額則為10,80
      0元，二者比較之下，自以前者即使用牌照稅法第31條之
      法定罰鍰額較高。準此，本件關於移用他車牌照行駛之行
      為，應由被告機關管轄，並應適用使用牌照稅法第31條規
      定處罰。依前揭行政罰法第24條第1項前段、第31條第2項
      規定，及相關立法理由說明，縱使此部分行為前經依道路
      交通管理處罰條例第12條第1項第5款規定處罰在案，原處
      分再依使用牌照稅法第31條規定，科處原告罰鍰，於法亦
      無違誤。至於本件依前揭說明，原應依系爭車輛全年應納
      使用牌照稅15,210元之2倍計罰，即應處罰30,400元，然
      此一結果顯然較原處分（處原告罰鍰22,400元）更不利於
      原告，依行政救濟不得為更不利於當事人之決定之法理，
      仍應維持原處分。訴願機關依訴願法第81條第1項但書規
      定維持原處分，於法洵無違誤。至於原告本件系爭車輛使
      用他車牌照行駛之行為，是否曾經其他機關依道路交通管
      理處罰條例第12條第1項第5款之規定處罰在案，依前述立
      法理由所載，係得否由原告申請撤銷或由其處分機關依職
      權撤銷之問題，併此敘明。
四、末查，本件被告95年9月6日中市稅法字第0951509640號處分
    書包含使用牌照稅法第28條第2項及第31條規定兩部分，前
    者處罰9,900元，後者處罰22,400元，合計處罰32,300元，
    而原告僅爭執後者，經本院審酌結果，所訴為無理由，均如
    前述，至於前者部分，原告於本院96年8月23日審理時陳稱
    不爭執（參見該日訊問筆錄），且表明業已繳納該部分罰鍰
    。雖原告訴之聲明係請求撤銷訴願決定及原處分全部，惟關
    於前者部分經核原處分亦無違誤，準此本件原處分、訴願決
    定均應予維持，原告聲明求為撤銷，均無理由，應予駁回。
據上論結，本件原告之訴為無理由，依行政訴訟法第233條第1項
、第236條、第195條第1項後段、第98條第1項前段，判決如主文
。
中　　華　　民　　國　　96　　年　　9　　月　　  29 　日
                    第四庭  法  官　許金釵
以上正本證明與原本無異。
如不服本判決，應於判決送達後20日內，以本訴訟事件所涉及之
法律見解具有原則性者，始得向本院提出上訴狀並表明上訴理由
，經最高行政法院許可，否則不得上訴；如於本判決宣示後送達
前提起上訴者，應於判決送達後20日內補提上訴理由書（均應依
對造人數提出繕本）。
中　　華　　民　　國　　96　　年　 10　　月　　  5  　日
                            書記官  許騰云
